【裁判字號】    98,訴,261
【裁判日期】    980610
【裁判案由】    清償借款
【裁判全文】
臺灣嘉義地方法院民事判決               98年度訴字第261號
原      告  台灣銀行股份有限公司
法定代理人  丙○○
訴訟代理人  甲○○
複 代理 人  陳榮輝
被      告  乙○○
上列當事人間清償借款事件，經本院於民國98年5月27日言詞辯
論終結，判決如下：
    主  文
被告應給付原告新臺幣參拾萬伍佰肆拾貳元，及如附表利息欄及
違約金欄所示之利息及違約金。
訴訟費用由被告負擔。
    事實及理由
壹、程序方面：
    按訴狀送達後，原告不得將原訴變更或追加他訴，但減縮應
    受判決事項之聲請者，不在此限，民事訴訟法第255條第1項
    第3款定有明文。本件原告起訴時，係請求被告給付新台幣
    （下同）52萬1,376元，嗣以書狀減縮為30萬542元，核其所
    為，係屬減縮應受判決事項之聲明，揆之首揭規定，應予准
    許。
貳、實體方面
一、原告起訴主張：被告於民國93年9月24日，向原告借款兩筆
    ：
  (一)優惠房屋貸款新臺幣200萬元，期間約定自93年9月24日起至
    113年9月24日止，於借用後分240期，每1個月為1期，按年
    金法按月於每月24日攤還本息。利率按中華郵政股份有限公
    司（下稱中華郵政公司）2年定期儲金機動利率加計加碼年
    率1%，並約定遲延還本或付息時，遲延還本部分，自遲延時
    起按應繳款日之中華郵政公司2年定期儲金機動利率加計加
    碼年率1%計付之遲延利息外，並就遲延還本付息部分，本金
    自到期日，利息自應付息日起，照應還款額，逾期3個月（
    含）以內者，按應繳款日之借款利率10%，逾期超過6個月者
    ，按上開利率20%計付違約金。如未依約清償，喪失期限利
    益視同全部到期。依借據第4條規定：視同全部到期轉列催
    收款時，改按轉列催收款日之中華郵政2年定期儲金機動利
    率嘉義加碼年率1%另加計1%固定計算（即4.22 5%），前項
    所定本金違約金，利息違約金，改按上開遲延利率10%利率
    （逾期6個月內部分），或上開遲延利率20%利率（逾期6個
    月以上超過6個月部分），固定計算。
  (二)一般購屋貸款130萬元，期間約定自93年9月24日起至113年9
    月24日止，於借用後分240期，每1個月為1期，按年金法按
    月於每月24日攤還本息。利率前兩年按原告訂約日定儲利率
    指數年率加個別加碼年利1.503%；第3年期加個別加碼年率
    1.997%（借據第3條），並約定遲延還本付息時，本金自到
    期日起，利息自應付息日起，照應還款項，逾期6個月（含
    ）以內者，按應繳款日之借款利率10 %，逾期超過6個月者
    ，按上開利率20%計付違約金。如未依約清償，喪失期限利
    益視同全部到期。依借據第4條規定：視同全部到期轉列催
    收款時，改按轉列催收款日之定儲利率指數年率加第3年期
    加個別加碼年率並加年率1%固定計算（即5.224%），前項所
    定本金違約金，利息違約金，改按上開遲延利率10%利率（
    逾期6個月內部分），或上開遲延利率20%利率（逾期6個月
    以上超過6個月部分），固定計算。
  (三)詎被告自95年4月24日起即未依約履償，經一再催討，均置
    之不理，依該借據第7條規定、其債務應視同全部到期，本
    案前經板橋地院96執字第20222號強制執行拍賣其不動產後
    ，仍不足受償，爰提起本訴，並聲明：如主文所示。
二、被告則於本院98年5月27日言詞辯論期日自承積欠原告30萬5
    42元。
三、本件原告主張之事實，已據其提出與所述相符之放款借據、
    催收/呆帳戶債權計算表（均影本）等為證，被告於本院前
    開言詞辯論期日對原告所主張上開欠款的金額自承確有積欠
    情事，則原告前揭主張，堪信為真實。從而，原告依消費借
    貸之法律關係，請求被告給付原告如主文第1項所示之本金
    、利息及違約金，自屬有據，應予准許。
四、據上論結：原告之訴為有理由，依民事訴訟法第78條，判決
    如主文。
中    華    民    國    98    年    6     月    10    日
                  民事第一庭法  官  張鶴齡
以上正本係照原本作成
如對本判決上訴須於判決送達後20日內向本院提出上訴狀
中    華    民    國    98    年    6     月    10    日
                            書記官  王博昭
附表
  ┌────┬────────┬─────────────┐
  │項    目│利          息  │違          約         金 │
  ├────┼────────┼─────────────┤
  │一般購屋│自97年9月8日起至│自97年9月8日起至清償日止，│
  │貸款    │清償日止，按週年│逾期在6個月以內者，按左開 │
  │        │利率5.224%計算之│利率10%計算，逾期超過6個月│
  │        │利息。          │者，按左開利率20%計算之違 │
  │        │                │約金。                    │
  ├────┼────────┼─────────────┤
  │優惠房屋│自97年9月8日起至│自97年9月8日起至清償日止，│
  │貸款    │清償日止，按週年│逾期在6個月以內者，按左開 │
  │        │利率4.225%計算之│利率10%計算，逾期超過6個月│
  │        │利息。          │者，按左開利率20%計算之違 │
  │        │                │約金。                    │
  └────┴────────┴─────────────┘


司法院資訊處製作；財團法人民間司法改革基金會備份。
